臺灣屏東地方法院刑事判決　　　　　　　100年度易字第193號
公　訴　人　臺灣屏東地方法院檢察署檢察官
被　　　告　黃進祐
上列被告因竊盜案件，經檢察官提起公訴（99 年度偵緝字第453
號），本院判決如下：
    主  文
黃進祐無罪。
    理  由
一、公訴意旨略以：被告黃進祐意圖為自己不法所有，於民國98
    年6 月9 日晚間11時10分許，持不詳之工具（未扣案），在
    屏東縣南州鄉○○段691 號由林莊滿所有而由告訴人林秀玉
    管理之檳榔園，竊取檳榔10芎，惟尚未搬運檳榔離去，即經
    陳玉奉發現，黃進祐遂躺在上開檳榔園之工寮角落以躲避圍
    捕，並趁陳玉奉通知他人進行圍捕之時，未取走上揭竊取之
    檳榔而逃逸，嗣經警循線查獲，始悉上情。因認被告涉犯刑
    法第320 條第3 項、第1 項之普通竊盜未遂罪。
二、按犯罪事實應依證據認定之，無證據不得認定犯罪事實、不
    能證明被告犯罪者，應諭知無罪之判決，刑事訴訟法第154
    條第2 項、第301 條第1 項分別定有明文。所謂認定犯罪事
    實之證據，係指足以認定被告確有犯罪行為之積極證據而言
    ，苟積極證據不足為不利於被告事實之認定時，即應為有利
    於被告之認定，更不必有何有利之證據，如未能發現相當證
    據，或證據不足以證明，自不能以推測或擬制之方法，作為
    裁判基礎，最高法院29年上字第3105號、30年上字第816 號
    、40年台上字第86號判例意旨參照；且認定犯罪事實所憑之
    證據，雖不以直接證據為限，間接證據亦包括在內，然而無
    論直接證據或間接證據，其為訴訟上之證明，須於通常一般
    之人均不致有所懷疑，而得確信其為真實之程度者，始得據
    為有罪之認定，倘其證明尚未達到此一程度，而有合理之懷
    疑存在而無從使事實審法院得有罪之確信時，即應由法院為
    諭知被告無罪之判決，最高法院76年台上字第4986號判例意
    旨可資參照。再者，檢察官對於起訴之犯罪事實，仍應負提
    出證據及說服之實質舉證責任。倘其所提出之證據，不足為
    被告有罪之積極證明，或其指出證明之方法，無從說服法院
    以形成被告有罪之心證，基於無罪推定之原則，自應為被告
    無罪判決之諭知，最高法院92年台上字第128 號判例意旨可
    供參照。末以，告訴人之告訴，係以使被告受刑事訴追為目
    的，是其陳述是否與事實相符，仍應調查其他證據以資審認
    ，最高法院著有52年台上字第1300號判例要旨可參。
三、程序部分：按被告以外之人於審判外之言詞或書面陳述，除
    法律有規定者外，不得作為證據；又被告以外之人於審判外
    之陳述，雖不符刑事訴訟法第159 條之1 至第159 條之4 之
    規定，而經當事人於審判程序同意作為證據，法院審酌該言
    詞陳述或書面陳述作成時之情況，認為適當者，亦得為證據
    ；另當事人、代理人或辯護人於法院調查證據時，知有第15
    9 條第1 項不得為證據之情形，而未於言詞辯論終結前聲明
    異議者，視為有前項之同意，刑事訴訟法第159 條第1 項、
    第159 條之5 分別定有明文。其立法意旨在於傳聞證據未經
    當事人之反對詰問予以核實，原則上先予排除。惟若當事人
    已放棄反對詰問權，於審判程序中表明同意該等傳聞證據可
    作為證據，基於尊重當事人對傳聞證據之處分權，及證據資
    料愈豐富，愈有助於真實發現之理念，且強化言詞辯論主義
    ，使訴訟程序得以順暢進行，上開傳聞證據亦均具有證據能
    力。經查，本判決以下引用之被告以外之人於審判外之陳述
    ，經本院於審判程序提示予檢察官及被告，並告以內容要旨
    ，檢察官及被告均表示無意見（參見本院卷第43-1頁），且
    迄言詞辯論終結前均未聲明異議，本院審酌此等證據作成時
    之情況，均無不法之情事，且與待證事實具有關聯性，認為
    適宜作為本案之證據，故均有證據能力，合先敘明。
四、公訴意旨認被告涉有前揭犯行，無非係以：(一)證人陳玉奉警
    詢及偵查中之證述；(二)證人方士忠警詢及偵查中之證述；(三)
    贓物認領保管單1 份；(四)現場照片4 張等證據資料為其主要
    論據。訊據被告黃進祐固坦承伊於98年6 月9 日晚間曾以電
    話聯繫方士忠至前開檳榔園附近搭載伊之事實，惟堅決否認
    有何公訴人所指之竊盜犯行，辯稱：98年6 月9 日晚間9 時
    許，因綽號「阿偉」之友人打電話聯繫約伊至屏東縣南州鄉
    米崙村莊某廟旁喝酒，所以後來伊才會在喝完酒後打電話請
    方世忠來附近載伊，伊確實沒有竊取檳榔等語。經查：
(一)林莊滿所有而由告訴人林秀玉管理之檳榔園，於98年6月9日
    晚間11時10分許，遭人竊取檳榔10芎之情，業據證人即告訴
    人林秀玉於警詢時指述明確（參見警卷第18、19頁），並經
    證人陳玉奉於警詢及偵查中證述屬實（參見警卷第12、13
    頁，偵查卷第17、18頁），並有贓物認領保管單1 紙及現場
    暨扣案檳榔照片共4 張附卷可證（參見警卷第20、22、23
    頁），是此部分事實，堪以認定。
(二)證人陳玉奉於警詢及偵查中固均指認被告於98年6月9日晚間
    11時10分許出現在前開檳榔園，而證稱：伊於98年6 月9日
    晚間11時10分許，在前開檳榔園有發現疑似竊取檳榔之男子
    ，並在前揭檳榔園附近發現方士忠駕駛車牌號碼0976-TF 號
    小貨車停在該處，當時伊發現方士忠在打電話，後來伊就往
    伊田裡巡水，之後伊巡水完返回時，發現前開檳榔園內檳榔
    遭竊，並看見該男子躺在檳榔園內工寮之角落，該男子身旁
    並有一包裝有檳榔之飼料袋，伊即通知村長召集村民前往圍
    捕該男子，但仍遭該男子逃脫而圍捕未果，伊當時與該男子
    距離僅有1 、2 公尺遠，所以可以清楚指認該男子即為被告
    ，後來警員到場後，並在該男子遺留之工具袋內扣得剪刀1
    把等語（參見警卷第12、13頁，偵查卷第17、18頁），並有
    警方提供被告照片供證人陳玉奉指認無誤後簽名捺印之照片
    1 張附卷可稽（參見警卷第27頁），固足認證人陳玉奉斯時
    在前揭檳榔園所見之男子即為被告無誤，然依其所證內容，
    僅可認被告當時確實出現在前開檳榔園，惟證人陳玉奉既未
    親眼目睹被告於上開檳榔園竊取檳榔或搬運竊得之檳榔之事
    實，自難僅憑其指認被告出現在遭竊之檳榔園之說詞，遽為
    被告有行竊事實之認定；況依證人陳玉奉所證斯時之情狀，
    若被告果真為竊取本案檳榔之人，衡情其竊盜犯行驟然遭證
    人陳玉奉發現，理當立即逃離現場以免遭證人陳玉奉逮捕，
    豈可能仍躺在原地不動而待證人陳玉奉外出找人後始逃離現
    場之理，再本案警方並未扣得任何工具袋乙情，業經臺灣屏
    東地方法院檢察署書記官聯繫承辦警員陳商益後製有公務電
    話紀錄表在卷足憑（參見偵查卷第22頁），是證人陳玉奉證
    述本案警方當場扣得該男子遺留工具袋內之剪刀1 把一節，
    顯與客觀事證不符，自難採信，而衡以本案遭竊之檳榔多達
    10芎，若無使用工具，殊難想像可以徒手之方式竊取之，故
    而於本案未曾扣得任何竊盜工具情狀下，更無法驟然以被告
    出現在檳榔園內，即虛構情節推認被告「以不詳工具」竊取
    該多達10芎之檳榔。
(三)至證人方士忠於警詢時雖證稱：伊不知道本案檳榔係何人所
    竊取，但因為被告與伊約定之地點即在該檳榔園附近，所以
    伊懷疑本案檳榔係被告所竊取，被告涉案當屬可能云云（參
    見警卷第9 頁），然此係證人個人「研判」、「猜想」之個
    人意見，依刑事訴訟法第160 條不得作為證據，當無據為不
    利被告認定之基礎。另證人方士忠經被告聯繫後，於前揭時
    間駕駛車牌號碼0976-TF 號小貨車至前開遭竊之檳榔園附近
    等候被告一情，雖據證人方士忠及陳玉奉證述明確（參見警
    卷第9 、12、13頁，偵查卷第18、19頁），並有通聯紀錄1
    份附卷足佐（參見偵查卷第4 至8 頁），故該情應堪認定，
    惟參之證人方士忠於警、偵及本院審理時均一致證稱：當天
    被告並無跟伊說他要去竊取檳榔，僅請伊去載他而已等語（
    參見警卷第10頁，偵查卷第18頁，本院卷第42頁背面），而
    被告於前開時地既曾進入上開檳榔園，已如前述，故被告因
    此請證人方士忠至該地搭載伊，當符常情，且證人方士忠前
    開所述亦至多僅能證明被告斯時確出現在上開檳榔園，而無
    從依此遽為被告犯有本案竊盜犯行之認定。
(四)按認定犯罪事實應依證據，為刑事訴訟法所明定，故被告否
    認犯罪事實所持之辯解，縱屬不能成立，仍非有積極證據足
    以證明其犯罪行為，不能遽為有罪之認定，30年上字第1831
    號判例意旨參照。又按認定犯罪事實所憑之證據，並不以直
    接證據為限，即綜合各種間接證據，本於推理作用，為認定
    犯罪事實之基礎，如無違背一般經驗法則，固非法所不許。
    然查，本案被告所為之辯解雖核與證人陳玉奉之證述不盡一
    致，惟此僅係間接事證，尚未能直接認定符合竊盜之構成要
    件。而本案綜參檢察官所提出之各項證據後，並不能圓滿說
    理至可認被告乃本案竊嫌之程度，其欲證明被告竊取本案財
    物，仍嫌牽強。是本案既查無積極證據足以證明被告涉有竊
    盜犯行，已如前述，雖被告之辯解容有可疑之處，惟揆諸前
    揭判例，仍無從以竊盜罪相繩。
五、綜上所述，檢察官所舉之證據，至多僅足證明被告黃進祐曾
    於前開時間出現在遭竊之檳榔園內，然本案既未扣得任何工
    具，證人陳玉奉之證述則有可疑而非可全然採信，縱被告所
    為之辯解核與證人陳玉奉之證述不盡一致，依上開說明，仍
    不能以此資為積極證據應予採信之理由；此外，又查無其他
    積極證據足認被告確有如檢察官所指之上開犯行，是檢察官
    所為訴訟上之證明，尚未達通常一般之人均不致有所懷疑，
    而得確信其為真實之程度，本院尚無從為有罪之確信，揆諸
    前開說明，既不能證明被告確有公訴人所指之竊盜犯行，本
    院自應依法為被告無罪之諭知。
據上論斷，應依刑事訴訟法第301條第1項，判決如主文。
本案經檢察官陳立興到庭執行職務
中    華    民    國   100    年    8     月    17    日
                  刑事第五庭  審判長法  官  林家聖
                                    法  官  黃柏霖
                                    法  官  謝濰仲
以上正本證明與原本無異。
如不服本判決應於收受判決後10日內向本院提出上訴書狀，並應
敘述具體理由；其未敘述上訴理由者，應於上訴期間屆滿後20日
內向本院補提理由書（均須按他造當事人之人數附繕本）「切勿
逕送上級法院」。
中    華    民    國   100    年    8     月    17    日
                                    書記官  黃美玲